【裁判字號】    89,重訴,358
【裁判日期】    900720
【裁判案由】    損害賠償
【裁判全文】
臺灣士林地方法院民事判決  八十九年重訴字第三五八號
    原      告  乙○○
                丙○○○
    訴訟代理人  甲○○
    被      告  丁○○
右當事人間請求損害賠償事件，本院判決如左：
    主    文
被告應給付原告乙○○新臺幣捌拾陸萬貳仟肆佰肆拾元，及自民國八十九年三月八日
起至清償日止，按週年利率百分之五計算之利息。
被告應給付原告丙○○○新臺幣壹佰拾萬柒仟肆佰捌拾壹元，及自民國八十九年三
月八日起至清償日止，按週年利率百分之五計算之利息。
原告其餘之訴駁回。
訴訟費用由被告負擔五分之二；原告乙○○負擔五分之二；原告丙○○○負擔五分之
一。
本判決第一項於原告乙○○以新臺幣貳拾捌萬柒仟肆佰捌拾元供擔保後，得假執行。
本判決第二項於原告丙○○○以新臺幣肆拾萬伍仟捌佰貳拾柒元供擔保後，得假執
行。
原告其餘假執行之聲請駁回。
    事    實
甲、原告方面：
一、聲明：
（一）被告應給付原告乙○○新台幣（下同）二百七十六萬二千四百四十元，應給付
      原告丙○○○三百四十六萬八千四百八十一元，及均自起訴狀繕本送達之翌日
      起，至清償日止，按年息百分之五計算之利息。
（二）原告願供擔保，請准宣告假執行。
二、陳述：
（一）被告於民國八十八年十一月十六日晚間九時五分許，駕駛車號ＤＥ─七二二七
      號自小客車，自南往北沿臺北市士林區○○○路行經延平北路八段七號前時，
      應注意汽車在雙向二車道行駛時，在劃有分向限制線之路段，不得駛入來車車
      道，而該處夜間有照明，視距良好，並無不能注意之情事，竟未注意而穿越分
      向限制線駛入對向車道，以致正面撞上由黃月妮騎乘之車號ＰＵＭ─七一七號
      機車，致黃月妮人車倒地，頭部因受嚴重外傷併右側硬腦膜下出血、昏迷腦死
      當即，被告隨即打電話叫救護車將黃月妮送醫急救，並向警方自首，惟黃月妮
      延至八十八年十一月二十二日仍因顱內出血不治死亡。
（二）原告乙○○及丙○○○分別為死者黃月妮之父母，爰依法請求如下之賠償：
  (1)、原告乙○○部分：
    扶養費：原告乙○○為三十八年元月十八日生，育有二子二女，業佃農，家無
      恆產，且年已老邁，體力不繼，已無法維持生活。依內政部統計國人平均壽命
      至八十九年止，男性為七十二歲，女性為七十八歲。是告乙○○以受扶養至七
      十二歲止，依八十八年申報所得稅受扶養每年每人免稅額七萬二千元計算，原
      告乙○○請求被告一次給付依霍夫曼係數計算為一百零四萬九千七百六十元之
      四分之一即二十六萬二千四百四十元。
    慰撫金：原告乙○○為佃農，死者黃月妮則係家中次女，生前在國道高速公路
      局樹林收費站工作，每月薪資三萬餘元，貼補家用，前就讀中國海專，事親至
      孝，突遭變故，原告乙○○所受身心創傷非筆墨所能形容，以致精神恍惚，本
      身亦發生車禍，事故發生期間，家中生計中斷，原有工作暫停，事業因而停止
      ，爰請求被告給付原告乙○○精神慰撫金二百五十萬元。
  (2)、原告丙○○○部分：
    醫療費：黃月妮自八十八年十一月十六日車禍住院迄同年月二十二日不治死亡
      ，原告丙○○○計支出醫療費一萬五千四百二十四元。
    殯葬費：原告黃清綢支出計五十八萬一千八百元。
    扶養費：原告黃清綢於四十七年十月十七日生，原即無業而為家庭管理，亦無
      法維持生活；以受扶養至七十八歲止，死者黃月妮尚須扶養三十七年，而丙○
      ○○育有二子二女，是依八十八年申報所得稅受扶養每年每人免稅額七萬二千
      元計算，原告丙○○○請求一次給付依霍夫曼係數計算為一百四十八萬五千零
      二十八元之四分之一即三十七萬一千二百五十七元。
    慰撫金：原告丙○○○為自耕農，自次女黃月妮去世後，每日心神難安，必為
      女兒誦經後始得取得暫時安寧，精神重創，無可言諭，夜無法入眠，需藉助醫
      師所提供藥物，始得平靜身心，爰請求被告給付原告丙○○○精神慰撫金二百
      五十萬元。
  (3)、綜上所述，被告應給付原告乙○○二百七十六萬二千四百四十元，應給付原告
      丙○○○三百四十六萬八千四百八十一元。
三、證據：提出戶籍謄本、薪資表、國情統計通報表及扣繳憑單影本各乙份、醫療費
    用單據影本三紙、殯葬費用單據影本九紙、點將家電腦專屬歌本封面影本乙紙為
    證。
乙、被告方面：
一、聲明：原告之訴駁回。
二、陳述：被告於本件車禍事故肇致黃月妮死亡乙案確有過失，然車禍發生時，黃月
    妮所騎乘機車亦未開大燈。被告對原告所請求醫療費用部分沒有意見，對原告所
    扶養費之請求及金額均無意見，原告所請求慰撫金過高，另原告所請求之殯葬費
    用，其中政府規費支出部分，被告沒有意見，至於其餘支出亦過高。被告現為水
    電工，月入二萬餘至四餘元，國小畢業，家中有妻及一子一女，子女分別就讀高
    中及國中，目前租屋而居，與兄弟三人在新營共有一地；被告之妻則於晚間幫人
    洗碗，月入一萬餘元；被告前曾在地下電臺代人送藥，月入一、二千元，並曾客
    串主持，並無薪資收入，近來始在電台上班，一星期一次收入二千元。
    理    由
一、本件原告主張：被告於八十八年十一月十六日晚間九時五分許，駕駛車號ＤＥ─
    七二二七號自小客車行經延平北路八段七號前時，應注意汽車在雙向二車道行駛
    時，在劃有分向限制線之路段，不得駛入來車車道，而其時並無不能注意之情事
    ，竟未注意而穿越分向限制線駛入對向車道，以致正面撞上由原告之女黃月妮騎
    乘之車號ＰＵＭ─七一七號機車，致黃月妮人車倒地受傷，經送醫急救後，延至
    八十八年十一月二十二日因顱內出血不治死亡。原告乙○○爰依法請求被告給付
    扶養費二十六萬二千四百四十元及精神慰撫金二百五十萬元。原告丙○○○則依
    法請求醫療費支出一萬五千四百二十四元，殯葬費支出計五十八萬一千八百元，
    扶養費三十七萬一千二百五十七元及慰撫金二百五十萬元。被告則以：被告於本
    件車禍事故肇致黃月妮死亡乙案確有過失，然車禍發生時，黃月妮所騎乘機車亦
    未開大燈；被告對原告所請求扶養費及金額並無意見，慰撫金請求過高，就醫療
    費用及為殯葬所支出之政府規費部分之請求沒有意見，惟其餘殯葬支出太高。被
    告現為水電臨時工，月入僅二萬餘至四萬餘元，家中尚有妻及一子一女，現租屋
    而居等語，資為抗辯。
二、經查：本件被告丁○○於八十八年十一月十六日晚間九時五分許，駕駛車號ＤＥ
    ─七二二七號自用小客車，沿臺北市士林區○○○路由南之至北行駛，途經臺北
    市○○○路○段七號前時，於劃有分向限制線之路段駛入來車車道，以致撞及適
    自對向駛來之由黃月妮所騎乘車號ＰＵＭ─七一七號機車，黃月妮因而人車倒地
    ，且頭部受嚴重外傷併右側硬腦膜下出血、嚴重腦腫脹，雙大腿骨及股骨骨折，
    被告於肇事後，即聯絡救護車將黃月妮送醫急救，並向前往醫院處理之警員自首
    ，惟黃月妮延至八十八年十一月二十二日下午四時四十分許，仍因顱內出血而不
    治死亡等情，已經被告於本院八十九年交易字第三０號過失致死刑事案件中坦承
    明確，並有道路交通事故調查報告表、交通談話紀錄表、交通事故補充資料表及
    現場照片數幀、相驗屍體證明書、驗斷書、勘驗筆錄附於本院八十九年度交易字
    第三０號全卷（含臺灣士林地方法院檢察署八十八年度偵字第一二三四三號、第
    一二四九二號及該署八十八年度相字第六九六號卷）內可資為憑，此均經本院調
    閱前開卷宗核閱屬實。而按：汽車在雙向二車道行駛時，均應在遵行車道內行駛
    ，在劃有分向限制線之路段，不得駛入來車車道；汽車行駛時，駕駛人應注意車
    前狀況，並隨時採取必要之安全措施，此於道路交通安全規則第九十四條第三項
    及第九十七條第一款、第二款分別定有明文。查被告雖抗辯：車禍當時黃月妮機
    車未開大燈云云，且於前開刑事案件中以：黃月妮車速過快等語置辯，然均未能
    舉證以實其說，所辯原難採取。被告復已於前開刑事案件中供承：伊於二車撞擊
    前，並未發現黃月妮機車等語（見本院八十九年度交易字第三０號卷內八十九年
    元月二十八日訊問筆錄），於本院進行言詞辯論時亦陳稱：伊於本件車禍確有過
    失等語（見本院九十年三月二十三日言詞辯論筆錄）；而被告所為並經本院刑事
    庭以過失致死罪判處有期徒刑八月確定，亦有本院八十九年度交易字第三０號刑
    事判決可據。綜上所述，應認原告主張：本件車禍及黃月妮之死亡結果，係因被
    告未注意車前狀況，並隨時採取必要之安全措施，且貿然違規於劃有分向限制線
    之路段駛入對向車道之過失行為所肇致等語，均堪信為真實。
三、按不法侵害他人致死者，對於支出醫療及增加生活上需要之費用或殯葬費之人，
    亦應負損害責任；被害人對於第三人負有法定扶養義務者，加害人對於該第三人
    亦應負損害賠償責任；又不法侵害他人致死者，被害人之父、母、子、女及配偶
    ，雖非財產上之損害，亦得請求賠償相當之金額；此於民法第一百九十二條第一
    項、第二項、同法第一百九十四條分別定有明文。經查：原告乙○○及丙○○○
    分係黃月妮之父母之事實，有戶籍謄本在卷足佐。茲就原告請求賠償之項目、金
    額，審酌如次：
（一）原告丙○○○請求醫療費部分：
      黃月妮因遭被告撞傷送院醫療費用為一萬五千四百二十四元乙節，有醫療費用
      收據三紙為證，且為被告所不爭，其請求自屬有據。
（二）原告丙○○○請求殯葬費部分：
      按民事損害賠償事件有關殯葬費，係指收殮及埋葬費用而言，其賠償範圍固應
      以實際支出之費用為準，惟仍應斟酌被害人當地之習俗、被害人之身分、地位
      及生前經濟狀況而定；喪葬費用之支出，應以必要者為限，始得請求賠償。經
      查：原告丙○○○主張其支出之被害人黃月妮喪葬費用五十八萬一千八百元，
      其中：(1)支出殯儀館規費部分計八千六百元部分，有規費收據及規費繳納明細
      各四紙為憑，被告且表示對此規費支出並無意見；另購買黃月妮靈骨、牌位之
      支出計六萬元部分，則有統一發票乙紙可據，被告對該發票之真正及此部分支
      出亦未爭執。以上均核屬必要之支出，是原告此部分之主張，應可允許。(2)原
      告另請求委請慈園殯儀禮品公司辦理黃月妮殯葬事宜支出五十一萬三千二百元
      部分，雖提出慈園殯儀禮品公司所出具明細表乙紙為憑，且經證人即該公司負
      責人盧欽鏞到庭結證屬實（見本院九十年三月二十三日言詞辯論筆錄）；而其
      中遺體接運車費用四千元，遺體接運處理等工人支出計二萬七千九百元，壽衣
      支出八千元，棺木及棺內用品支出計三萬九千三百元，骨灰醰支出六萬元，出
      殯時孝服等支出計四千元、祭拜用品支出計一千六百元，出殯擇日、香燭紙、
      手帕、毛巾支出、靈堂佈置費用、樂隊、司儀、相片加框、遺相前花及靈車支
      出計十萬七千四百元，均核屬必要之費用，則原告丙○○○對此部分費用支出
      之請求，自屬有據。至於被害人黃月妮於殯葬時所支出之刻字描金支出二千元
      、道士引魂誦經及誦經車等支出計二萬八千五百元、紙紮靈廈支出二萬五千元
      、遊覽車支出八千元、孝女白瓊支出八千元、乾冰支出九千元、庫錢支出四萬
      一千二百元、禮簿加筆支出五百元、功德（魂路午夜）及功德用品、小提籃支
      出計十三萬二千八百元、大鼓亭支出六千元，核均非屬必要，所請尚乏所據。
      綜上，原告丙○○○請求殯葬費用支出計三十二萬零八百元部分，洵屬正當，
      逾此數額部分，則不予准許。
（三）原告丙○○○、乙○○請求扶養費部分：
      原告乙○○、丙○○○分係黃月妮之父、母，依民法第一千一百十四條第一款
      之規定：直系血親相互間，互負扶養之義務；惟依民法第一千一百十七條第一
      、二項之規定，直系血親尊親屬請求受扶養權利者，雖不以無謀生能力為限，
      然仍應以不能維持生活者，始能請求。經查：原告乙○○、丙○○○主張分別
      為佃農及家庭管理，家無恆產，因年已老邁，體力衰退而難以謀生，亦無財產
      可資維持生活，是被害人黃月妮應與原告其餘子女三人共同對原告二人負扶養
      之義務等情，已為被告所不爭執（見本院九十年七月二十日言詞辯論筆錄）；
      則原告二人依民法第一百九十二條第二項請求被告給付扶養費，自屬有據。次
      查：原告丙○○○為四十七年十月十七日生，乙○○則為三十八年元月十八日
      生乙節，有戶籍謄本可據。而原告提出記載國人平均壽命之國情統計報表及戶
      籍謄本主張：依國人男、女平均壽命標準分別請求受扶養年限至七十二歲及七
      十八歲止、並以八十八年度每人每年扶養寬減額七萬二千元為基準、依霍夫曼
      計算法計算一次給付金額，再由原告子女四人均分負擔作為請求被告給付扶養
      費之計算基準及方式，亦為被告所不爭執（見同前本院言詞辯論筆錄）；且原
      告二人雖為夫妻，依法應互負扶養義務，然渠二人既不能維持生活，已如前述
      ，自得類推適用民法第一千一百十八條前段之規定，免除渠等前開義務；則原
      告主張上揭扶養費計算方式（計算方式如附件計算式），應可採取。從而，原
      告丙○○○及乙○○所請求被告給付扶養費應各為三十七萬一千二百五十七元
      及二十六萬二千四百四十元，均在所得請求扶養費金額（如後附計算式）範圍
      之內，應予准許。
（四）原告丙○○○、乙○○請求精神慰撫金部分：
      查黃月妮係原告乙○○、丙○○○之次女，於事故發生時已成年且於社會上任
      職謀生，因被告過失駕車肇事致死，自足致原告精神上受有極大痛苦，本院斟
      酌本件事故發生實際情況，及兩造所自陳且互不爭執之身分、地位、經濟能力
      ，以及原告因此所受痛苦之程度等一切情狀，認原告所得請求之精神慰撫金各
      以六十萬元為適宜；逾此部分之請求，尚不能准許。
四、綜上所述，原告訴請被告賠償原告乙○○八十六萬二千四百四十元、賠償原告丙
    ○○○一百三十萬七千四百八十一元，及均自起訴狀繕本送達之翌日即八十九年
    三月八日起至清償日止，按週年利率百分之五計算之利息，為有理由，應予准許
    。逾此範圍之請求，尚乏依據，應予駁回。另原告陳明願供擔保，請求宣告假執
    行，就原告勝訴部分，經核尚無不合，爰酌定相當之擔保金額，予以准許。至於
    原告敗訴部分，其假執行之聲請，因訴之駁回而失所附麗，應併予駁回。
五、據上論結，本件原告之訴為一部有理由、一部無理由，依民事訴訟法第七十九條
    但書、第八十五條第一項但書、第三百九十條第二項判決如主文。
中      華      民      國    九十    年      七      月     二十       日
                                        臺灣士林地方法院民事第三庭
~B法      官  李瑜娟
右為正本，係照原本作成。
如對本判決上訴須於判決送達後廿日內向本院提出上訴狀。
中      華      民      國    九十    年      七      月    二十六      日
~B法院書記官  夏珍珍
~F０
附件：
計算式（元以下四捨五入）原告乙○○所得請求：
（千分之七十二×一千五百十萬三千八百七十五元）÷４
＝二十七萬一千八百七十元
原告丙○○○所得請求：
（千分之七十二×二千一百二十七萬四千五百九十四元）÷４
＝三十八萬二千九百四十三元


司法院資訊處製作；財團法人民間司法改革基金會備份。
